臺灣高等法院民事裁定　　　　　　　　 100年度抗字第1185號
抗　告　人　龔瑜君
上列抗告人因與相對人李健雄等間假扣押事件，對於中華民國
100年5月4日臺灣臺北地方法院100年度全字第941號所為裁定提
起抗告，本院裁定如下：
    主  文
抗告駁回。
抗告費用由抗告人負擔。
    理  由
一按債權人就金錢請求或得易為金錢請求之請求，欲保全強制執
  行者，得聲請假扣押；假扣押非有日後不能強制執行或甚難執
  行之虞者，不得為之；請求及假扣押之原因應釋明之；前項釋
  明如有不足，而債權人陳明願供擔保或法院認為適當者，法院
  得定相當之擔保，命供擔保後為假扣押，民事訴訟法第522 條
  第1項、第523條第1項、第526條第1項、第2項分別定有明文。
  所謂「請求之原因事實」，即本案請求所由發生之原因事實；
  所謂「假扣押之原因」，指債權人日後有不能強制執行或甚難
  執行之虞，例如債務人浪費財產、增加負擔、就其財產為不利
  益之處分，致有減低償債能力情形，或債務人將移住遠地、逃
  匿無蹤、隱匿財產等。又民事訴訟法第526條第2項規定之修正
  理由為：「依原第2 項規定，債權人得供擔保以代釋明，惟債
  權人聲請假扣押，應使法院信其請求及假扣押之原因大致為正
  當，故仍應盡其釋明責任。然其釋明如有不足，為補強計，於
  債權人陳明就債務人可能遭受之損害願供擔保並足以補釋明之
  不足，或於法院認以供擔保可補釋明之不足並為適當時，法院
  均可斟酌情形定相當之擔保，命債權人供擔保後為假扣押，爰
  修正第2 項」，是債權人就假扣押之「請求」及「假扣押之原
  因」均有釋明之責，至於債權人提出之釋明雖尚有不足，但債
  權人陳明願供擔保，或法院認為適當者，法院即得定相當之擔
  保，命債權人供擔保補此釋明之不足後，准為假扣押。
二本件相對人李健雄、陳乙良向原法院聲請假扣押抗告人所有在
  新台幣（下同）依序為810萬元、1,500萬元範圍內之財產，經
  原法院以原裁定命供擔保依序為270萬元、500萬元後，准為假
  扣押。抗告人不服，提起本件抗告，主張相對人未釋明「請求
  」及「假扣押之原因」，求為廢棄原裁定，並駁回相對人之聲
  請。
三相對人主張假扣押之「請求」為：抗告人於民國（下同）99年
  11月1 日至100年3月17日期間，持第三人賀業鋼鐵有限公司、
  巨亨國際實業有限公司、達逸企業有限公司、起飛國際有限公
  司、燦通工業股份有限公司、榮祥設計裝潢有限公司簽發之支
  票向相對人李健雄借款11,775,270元，又於99年11月2 日至10
  0年3月15日期間，持賀業鋼鐵有限公司、兆新有限公司、駿樺
  鋼鐵有限公司、台強國際貿易有限公司、垣淐有限公司、燦通
  工業股份有限公司、中機有限公司、榮祥設計裝潢有限公司、
  駿驊國際實業股份有限公司、豐源裝潢有限公司簽發之支票向
  相對人陳乙良借款18,592,000元，伊等均依抗告人之指示，將
  借款匯至土地銀行忠孝分行帳號000000000000，戶名「愉晶法
  律事務所」之帳戶以為交付，抗告人再將支票及利息計算表等
  資料以「愉晶法律事務所」信封裝妥交予伊等，嗣有部分支票
  到期不獲兌現，部分支票之發票人列為拒絕往來戶，不可能兌
  現，計抗告人尚積欠相對人李健雄8,131,010 元、積欠相對人
  陳乙良15,476,200元等語，業據相對人提出抗告人之名片、信
  封、匯款回條聯、支票、退票理由單、計算表（原法院卷第7
  至39、42至106頁）以為釋明，此釋明雖尚有不足，但相對人
  陳明願供擔保以補釋明之不足，經原法院認為適當，定相當之
  擔保以補其釋明之不足，揆之前揭說明，並無不合。至於抗告
  人主張：伊係居間處理上開支票發票人向相對人借款之事務等
  語，並提出帳戶基本資料查詢單、律師證書、切結書、通知函
  、支票（本院卷第8、9、17至242 頁）為證，核屬對於相對人
  主張之本案「請求」之實質真正有所爭執，抗告人執此主張相
  對人未釋明「請求」，為不可採。
四相對人主張「假扣押原因」為：抗告人開設法律事務所，知曉
  如何脫產以規避債務，且抗告人持以借款之支票陸續發生不能
  兌現情形，伊至發票人之聯絡地址查詢，發現或已人去樓空，
  或事實上非公司登記地址，可見抗告人預謀以俗稱「芭樂票」
  向伊詐欺取款，又抗告人所有新北市○○區○○段630 地號土
  地應有部分1 萬分之43，及其上1983建號、門牌新北市○○區
  ○○路778 號4樓建物早已設定限額720萬元之抵押權予銀行，
  近來抗告人亦避不出面，如不准假扣押，日後伊有不能強制執
  行之虞等語，業據相對人提出上開抗告人之名片、支票、退票
  理由單及土地、建物登記謄本（原法院卷第107至112頁）以為
  釋明，此釋明雖尚有不足，但相對人陳明願供擔保以補釋明之
  不足，經原法院認為適當，定相當之擔保以補其釋明之不足，
  揆之前揭說明，亦無不合。抗告人主張相對人完全未釋明「假
  扣押原因」，進而指摘原裁定不當，為不可採。
五綜上，相對人聲請假扣押，就所主張之「請求」及「假扣押原
  因」業已提出釋明，該釋明雖然不足，但相對人陳明願供擔保
  以補釋明之不足，揆之首揭說明，原法院准相對人供相當擔保
  以補此一釋明之不足後，為假扣押，並無違誤。抗告人指摘原
  裁定不當，求予廢棄，為無理由。
六據上論結，本件抗告為無理由，爰裁定如主文。
中    華    民    國   100    年    8     月    29    日
                  民事第四庭
                        審判長法  官  張劍男
                              法  官  彭昭芬
                              法  官  翁昭蓉
正本係照原本作成。
本裁定除以適用法規顯有錯誤為理由外，不得再抗告。如提起再
抗告，應於收受後10日內委任律師為代理人向本院提出再抗告狀
。並繳納再抗告費新台幣１千元。
中    華    民    國   100    年    8     月    30    日
                              書記官  張淑芬